臺灣臺中地方法院民事裁定            100年度監宣字第260號
聲  請  人  張美惠
非訟代理人  陳建勛律師
相  對  人  張登煩
上列聲請人聲請監護宣告事件，本院裁定如下：
    主    文
宣告張登煩（國民身分證統一編號：Ｚ000000000號）
為受監護宣告之人。
選定張美惠為受監護宣告之人之監護人。
指定張美珠為會同開具財產清冊之人。
聲請費用由受監護宣告之人負擔。
    理    由
一、聲請意旨略以：聲請人張美惠（女、民國○○年○月○日生、國
    民身分證統一編號：Ｚ000000000號）為相對人張登煩（男、
    25年9 月16日生、國民身分證統一編號：Ｚ000000000號）之
    三女。相對人約自10年前開始因有失智症現象而就醫，雖屢
    經延醫診治均不見起色，已致其不能為意思表示、受意思表
    示，亦不能辨識其意思表示之效果，為此聲請對其為監護之
    宣告，並請選定聲請人為監護人，另請指定相對人之次女張
    美珠為會同開具財產清冊之人等語。
二、按對於因精神障礙或其他心智缺陷，致不能為意思表示或受
    意思表示，或不能辨識其意思表示之效果者，法院得因本人
    、配偶、四親等內之親屬、最近1 年有同居事實之其他親屬
    、檢察官、主管機關或社會福利機構之聲請，為監護之宣告
    。受監護宣告之人應置監護人。法院為監護之宣告時，應依
    職權就配偶、四親等內之親屬、最近1 年有同居事實之其他
    親屬、主管機關、社會福利機構或其他適當之人選定1 人或
    數人為監護人，並同時指定會同開具財產清冊之人。法院選
    定監護人時，應依受監護宣告之人之最佳利益，優先考量受
    監護宣告之人之意見，審酌一切情狀，並注意下列事項：(一)
    受監護宣告之人之身心狀態與生活及財產狀況。(二)受監護宣
    告之人與其配偶、子女或其他共同生活之人間之情感狀況。
    (三)監護人之職業、經歷、意見及其與受監護宣告之人之利害
    關係。(四)法人為監護人時，其事業之種類與內容，法人及其
    代表人與受監護宣告之人之利害關係，民法第14條第1 項、
    第1110條、第1111條第1項、第1111條之1亦定有明文。
三、經查：
  (一)聲請人主張其為相對人之女，相對人有上開事由須為監護宣
    告之事實，業據提出診斷證明書、身心障礙手冊各1 份及戶
    籍謄本2份為證。是聲請人既為相對人之4親等內之親屬，依
    法自得聲請對相對人為監護之宣告。本院於鑑定人即澄清綜
    合醫院劉金明醫師前訊問相對人姓名、年籍、住所及與聲請
    人之關係等問題，均不能正確地回答，且無思考力、判斷力
    、使用金錢能力、搭乘交通工具能力及現實感。嗣經鑑定醫
    師當場鑑定結果略以：相對人目前須坐輪椅，日常生活須他
    人照顧，罹患阿滋海默氏失智症超過10年，目前達重度程度
    ，對於外界無適當反應，無思考及行為判斷能力，認知及理
    解判斷能力有嚴重缺失，無法管理自己財產，且無回復之可
    能性；基於受鑑定人有精神上之障礙（失智症），其程度重
    大已達「不能為意思表示或受意思表示」、「不能辨識其意
    思表示之效果」，可為監護宣告等情，此有本院100年8月10
    日之訊問筆錄1 件在卷可稽。本院審酌上開勘驗結果及醫師
    所為之鑑定意見，認相對人因精神障礙，致不能為意思表示
    或受意思表示，亦不能辨識其意思表示效果，故聲請人聲請
    對相對人為監護之宣告，為有理由，應予准許。
  (二)聲請人張美惠為相對人之女，負責相對人醫療、安養事宜，
    且相對人之配偶張江蕊及子女張美珠、張鴻文均同意由聲請
    人擔任相對人之監護人；再者，聲請人於本院訊問時亦表示
    同意擔任監護人，有親屬團體會議推定監護人、會同開具財
    產清冊之人說明書、親屬系統表、前揭筆錄及戶籍謄本各 1
    份在卷可憑。茲本院參酌前揭各節，認由聲請人任監護人，
    最能符合受監護宣告之人之最佳利益，爰選定聲請人為相對
    人之監護人。
  (三)另聲請人之女張美珠（女、48年1 月29日生、國民身分證統
    一編號：Ｚ000000000號）同意擔任會同開具財產清冊之人，
    並得聲請人、前揭關係人張江蕊、張鴻文同意，有上開親屬
    團體會議推定監護人、會同開具財產清冊之人說明書、同意
    書、前揭筆錄在卷可憑，爰指定張美珠為會同開具財產清冊
    之人。
  (四)末按民法第1113條準用同法第1099條、第1109條之規定，監
    護開始時，監護人對於受監護人之財產，應依規定會同法院
    指定會同開具財產清冊之人，於2 個月內開具財產清冊，並
    陳報法院；監護人於執行監護職務時，因故意或過失，致生
    損害於受監護人者，應負賠償之責。準此，監護人張美惠於
    本裁定確定後，應會同如主文第3 項所示之法院指定人之張
    美珠，於2個月內開具財產清冊，並陳報法院，併此敘明。
四、依民事訴訟法第608條第1項，裁定如主文。
中    華    民    國   100    年    8     月    12    日
                  家事法庭  法  官  郭妙俐
正本係照原本作成。
如不服本裁定關於選定監護人及指定會同開具財產清冊之人等部
分，應於送達後10日內向本院提出抗告狀，並繳納抗告費新臺幣
1000元；其餘關於宣告監護之部分，不得抗告。
中    華    民    國   100    年    8     月    12    日
                                書記官